臺灣高等法院臺中分院刑事裁定　
110年度毒抗字第1164號
抗  告  人  
即  被  告  李淑芳


上列抗告人即被告因違反毒品危害防制條例案件，不服臺灣臺中
地方法院中華民國110年8月26日裁定（110年度毒聲字第1042號
），提起抗告，本院裁定如下：
    主  文
抗告駁回。
    理  由
一、本件抗告意旨略以：抗告人即被告李淑芳（下簡稱抗告人）
    因家庭因素須撫養孫子（民國000年出生，生母於今年與生
    父離婚，交由生父扶養，生父則因案在監服刑中），而抗告
    人配偶須上班，平日照顧孫子的事，由抗告人代為照顧撫養
    ，因此勒戒會影響日常生活，懇請鈞院審酌上情，准予抗告
    人戒癮治療之機會等語。
二、按甲基安非他命為毒品危害防制條例第2條第2項第2款所規
    定之第二級毒品。次按犯毒品危害防制條例第10條之罪者，
    檢察官應聲請法院裁定，令被告入勒戒處所觀察、勒戒，其
    期間不得逾2月。觀察、勒戒後，檢察官依據勒戒處所之陳
    報，認受觀察、勒戒人無繼續施用毒品傾向者，應即釋放，
    並為不起訴之處分；認受觀察、勒戒人有繼續施用毒品傾向
    者，檢察官應聲請法院裁定令入戒治處所強制戒治，其期間
    為6個月以上，至無繼續強制戒治之必要為止。但最長不得
    逾1年。依前項規定為觀察、勒戒或強制戒治執行完畢釋放
    後，3年後再犯第10條之罪者，適用前2項之規定，毒品危害
    防制條例第20條第1項、第2項前段、第3項分別定有明文。
    又前揭規定中所謂「3年後再犯」，經最高法院刑事大法庭
    以109年度台上大字 3826號裁定統一見解為：只要本次再犯
    （不論修正施行前、後）距最近一次觀察、勒戒或強制戒治
    執行完畢釋放，已逾3年者，即該當之，不因其間有無犯第1
    0條之罪經起訴、判刑或執行而受影響。至檢察官對於「3年
    後再犯」施用毒品罪之行為人，究應採行附命完成戒癮治療
    之緩起訴處分，抑或向法院聲請觀察、勒戒之處遇措施，要
    屬檢察官之裁量權，倘檢察官係聲請法院裁定觀察、勒戒，
    法院就該聲請， 檢察官有違法或濫用其裁量權之情事得以
    撤銷外，僅得依法裁定被告送勒戒處所觀察、勒戒，尚無自
    行以附命完成戒癮治療之緩起訴處分等其他方式替代之權。
三、經查：
　㈠抗告人基於施用第二級毒品之犯意，於民國110年3月20日下
    午1時許，在臺中市○區○○街000號K5棟E12之402室內，以將
    第二級毒品甲基安非他命置入玻璃球燒烤吸食煙霧之方式，
    施用第二級毒品甲基安非他命1次，嗣因另案販賣第二級毒
    品犯行為警查獲，於同日下午5時許經其同意，採尿送驗，
    結果呈安非他命及甲基安非他命陽性反應等情，業經抗告人
    於偵訊時坦承不諱，並有勘查採證（驗）同意書、臺中市政
    府警察局第六分局委託鑑驗尿液代號與真實姓名對照表、正
    修科技大學超微量研究科技中心110年4月19日報告編號：R0
    0-0000-000號尿液檢驗報告附卷可憑，足認抗告人之自白與
    事實相符，是抗告人上開施用第二級毒品之犯行，應堪認定
    。
　㈡抗告人前經臺灣臺中地方法院以93年度毒聲字第1331號裁定
    送觀察勒戒，於93年11月4日無繼續施用傾向出所，經臺灣
    臺中地方檢察署檢察官以93年度毒偵字第3980號為不起訴處
    分確定，有臺灣高等法院被告前案紀錄表1份附於本院卷可
    憑。是抗告人本案施用第二級毒品犯行之時點，距其上開觀
    察、勒戒執行完畢已逾3年，本件檢察官斟酌個案具體情節
    ，依毒品危害防制條例第20條第1項之規定，向法院聲請觀
    察、勒戒之處遇措施，即難謂有裁量逾越、裁量濫用、裁量
    怠惰或違反比例原則之明顯違失。原審因檢察官之聲請，依
    據現行法律規定，而為適法之裁定，自屬正當。
　㈢抗告人以希望能准予戒癮治療等語，提起本件抗告，其意無
    非係指摘檢察官未給予戒癮治療之機會，請求免予執行觀察
    、勒戒。惟按毒品危害防制條例第24條第1項有關毒品戒癮
    治療方式，係採行「觀察、勒戒」與「緩起訴之戒癮治療」
    並行之雙軌模式（最高法院108年度台非字第28號裁定意旨
    、107年度台上字第4215號判決意旨參照)，並無「緩起訴之
    戒癮治療」應優先於「觀察、勒戒」的強制規定，故檢察官
    自得按照個案情形，依法裁量決定採行何者為宜。又毒品戒
    癮治療實施辦法及完成治療認定標準第6條第1項，亦僅就檢
    察官為戒癮治療之緩起訴處分前，應得被告同意一事予以規
    定，而未規定檢察官於向法院對被告為觀察、勒戒聲請前，
    亦應得被告之同意。是緩起訴之戒癮治療屬法律賦予檢察官
    偵查裁量結果之作為，不得認為係施用毒品者所享有之權利
    ，檢察官亦無於聲請書中說明不命被告接受戒癮治療理由之
    義務。而立法者既賦予檢察官選擇上述雙軌制度之權限，則
    檢察官之職權行使，法院原則上應予尊重，僅就檢察官之判
    斷有違背法令、事實認定有誤或其他裁量重大明顯瑕疵等事
    項，予以有限之低密度審查（最高法院103年度台上字第246
    4號判決意旨參照）。基此，檢察官是否適用上開規定對被
    告為附命完成戒癮之緩起訴處分，屬立法者給予檢察官之職
    權，檢察官自得本於上開規定及立法目的，針對個案予以斟
    酌採擇，其裁量結果如認適於為緩起訴處分者，固須於緩起
    訴處分中說明其判斷之依據，惟其如認為應向法院聲請觀察
    、勒戒者，無需徵詢被告同意，亦無需贅語交代不適於為緩
    起訴處分之理由，且法院原則上應予尊重，僅就其認定事實
    有誤、違背法令，或其裁量有重大明顯瑕疵等為審查，此裁
    量權之行使苟無濫用或不當情形，自不得任意指為違法。本
    件檢察官審酌抗告人之犯罪情節、曾受觀察勒戒等全案事證
    後，認以向法院聲請觀察、勒戒始能達成戒斷之目的，依毒
    品危害防制條例第20條第1項之規定向法院聲請裁定觀察、
    勒戒，未對抗告人為附命完成戒癮治療之緩起訴處分諭知，
    此乃屬檢察官適法職權的行使，其程序並無不合，難謂其判
    斷有違背法令、事實認定有誤或其他裁量重大明顯瑕疵等情
    事，原審法院自應予以尊重。又本案既已經檢察官依法審酌
    後認不宜為緩起訴之處分，而依毒品危害防制條例第20條第
    1項之規定向法院提出裁定觀察、勒戒之聲請，則法院應就
    檢察官聲請觀察、勒戒之內容審酌有無理由而為裁定，法院
    並無諭知得否為替代療法戒癮治療之權限，是抗告人之主張
    ，於法尚有未合，自難遽予准許。
　㈣抗告人雖再以其有孫子需其扶養等情，提起本件抗告。然此
    情由並非屬本案裁定送觀察、勒戒所應考量之事由，而無可
    審酌，抗告人如確有安頓年幼孫兒之需求，自得另尋求社政
    單位協調處理，併此敘明。
四、綜上所述，原審法院准許檢察官之聲請，依法裁定抗告人令
    入勒戒處所觀察、勒戒，經核於法並無違誤。抗告意旨徒以
    前揭情詞請求撤銷原裁定，尚非可採，本件抗告並無理由，
     應予駁回。
五、據上論斷，依刑事訴訟法第412條，裁定如主文。　
中　　華　　民　　國　　110 　年　　9 　　月　　30　　日
　　　　　　刑事第七庭    審判長法　官  梁  堯  銘  
　　　　　　　　　　　　　　　  法　官  張  智  雄
　　　　　　　　　　　　　　　  法　官  王  鏗  普
以上正本證明與原本無異。
不得再抗告。
                                書記官  周  巧  屏
　　　　　　　　　　　　　　　　
中　　華　　民　　國　　110 　年　　9 　　月　　30　　日